臺灣板橋地方法院刑事判決　　　　　　　94年度簡上字第18號
上　訴　人
即　被　告　丙○○
右列上訴人因竊盜案件，不服本院93年度簡字第5248號中華民國
93年11月30日所為之第一審判決（聲請簡易判決處刑書案號：93
年度偵字第15003 號），提起上訴，本院管轄第二審之合議庭認
應適用通常程序自為第一審判決如左：
    主  文
原判決撤銷。
丙○○無罪。
    理  由
一、本件聲請簡易判決意旨略以：被告丙○○於民國93年4 月4
    日凌晨零時35分許，在臺北縣新莊市○○路82巷口，見甲○
    ○所有車號Ｓ9─5222號自用小客車發動中，鑰匙未取下，
    竟意圖為自己不法之所有，擅自駕駛離開而竊取之，得手後
    ，供己代步。嗣於93年4 月7 日上午10時15分許，被告丙○
    ○駕駛竊得上開自用小客車，途經臺北市○○路142 號前，
    發生車禍後棄置上開自用小客車在現場，經警採集車上指紋
    而為警循線查獲，因認被告涉犯刑法第320 條第1 項之竊盜
    罪嫌云云。
二、按犯罪事實應依證據認定之，無證據不得認定犯罪事實；又
    不能證明被告犯罪者，應諭知無罪之判決，刑事訴訟法第15
    4 條第2 項、第301 條第1 項分別定有明文。又犯罪事實之
    認定，應憑真實之證據，倘證據是否真實尚欠明確，自難以
    擬制推測之方式，為其判斷之基礎；而認定犯罪事實之證據
    係指足以認定被告確有犯罪行為之積極證據而言，該項證據
    自須適合於被告犯罪事實之認定，始得採為斷罪之資料，最
    高法院53年臺上字第656 號、29年上字第3105號著有判例。
    且刑事訴訟上證明之資料，無論為直接或間接證據，均須達
    於通常一般之人均不致有所懷疑，而得確信其為真實之程度
    ，始得據為有罪之認定，若其關於被告是否犯罪之證明未能
    達此程度，而有合理懷疑之存在，致使無從形成有罪之確信
    ，根據「罪證有疑，利於被告」之證據法則，即不得遽為不
    利被告之認定，亦有最高法院76年臺上字第4986號判例可稽
    。其以情況證據（即間接證據）斷罪時，尤須基於該證據在
    直接關係上所可證明之他項情況事實，本乎推理作用足以確
    證被告有罪，方為合法，不得徒憑主觀上之推想，將一般經
    驗有利被告之其他合理情況逕予排除，此觀諸最高法院32上
    字第67號判例意旨亦甚彰明。
三、公訴人認被丙○○涉有上開竊盜犯嫌，無非以上揭事實有(一)
    被告丙○○於警詢及偵查中之供述。(二)告訴人即被害人甲○
    ○之警詢及偵查中指訴。(三)車號Ｓ9 ─5222號自用小客車之
    車籍資料及其車輛竊盜、車牌失竊資料個別查詢報表─查詢
    車輛認可資料、警方在車號Ｓ9 ─5222號自用小客車上採獲
    指紋處之所在圖1 張及採獲指紋處之照片、已採獲之指紋卡
    各數幀、內政部警政署刑事警察局之指紋鑑驗書。(四)法務部
    調查局測謊報告書1 份。(五)名人三溫暖陳報之被告93年4 月
    份上下班打卡紀錄等為其論據。惟訊據被告丙○○堅詞否認
    涉有上揭竊盜犯行，辯稱：平時在三重市○○路○ 段97號之
    名人三溫暖上班，擔任代客泊車之工作，代客泊車有可能碰
    到車窗，上開自用小客車不是伊竊取等語。
四、經查：
  (一)上開告訴人甲○○所有車號Ｓ9 ─5222號之自用小客車於93
    年4 月4 日凌晨零時35分許，在臺北縣新莊市○○路82巷口
    ，因鑰匙未取下而遭人竊取，嗣於93年4 月7 日上午10時15
    分許，在臺北市○○路142 號前尋獲一情，業經告訴人甲○
    ○於警詢及偵查中指訴甚詳，並有上開自用小客車之車籍資
    料及其車輛竊盜、車牌失竊資料個別查詢報表─查詢車輛認
    可資料、臺北縣政府警察局車輛失竊車牌遺失電腦輸入單、
    臺北市政府警察局萬華分局車輛車牌（尋獲）受理報案單、
    臺北市政府警察局萬華分局西園路派出所93年4 月7 日員警
    工作紀錄簿在卷可稽，自堪信為實在。
  (二)惟告訴人甲○○於警詢、偵訊時均證稱：不認識被告丙○○
    ，沒有看到偷車的人等語，是告訴人之指述尚難作為證明被
    告有竊取上開自用小客車犯行之積極直接證據，另其他卷附
    之上開自用小客車之車籍資料及其車輛竊盜、車牌失竊資料
    個別查詢報表─查詢車輛認可資料、臺北縣政府警察局車輛
    失竊車牌遺失電腦輸入單、臺北市政府警察局萬華分局車輛
    車牌（尋獲）受理報案單、臺北市政府警察局萬華分局西園
    路派出所93年4 月7 日員警工作紀錄簿等亦僅係證明告訴人
    所有之上開自用小客車分別於上開時、地有失竊及尋獲之事
    實，亦難作為證明被告有上開竊盜犯行之積極直接證據。
  (三)又警方在上開自用小客車左側車門玻璃窗外側上採集之指紋
    ，經鑑定後雖認與被告丙○○在內政部警政署刑事警察局檔
    存之左食指紋相符，此有該局93年5 月13日行紋字第093009
    7231號鑑驗書及臺北市政府警察局萬華分局93年7 月1 日現
    場勘查報告各1 份附卷可稽，應認為實在。惟被告於93年4
    月間確實任職於名人三溫暖，此有名人三溫暖負責人林進南
    陳報之被告
    本各1 紙附於偵查卷可證，且上開指紋採集之地點係在車門
    玻璃外側，除有上開鑑驗書、勘查報告附卷可證外，亦據證
    人即承辦本案之臺北市政府警察局萬華分局警員乙○○於本
    院審理時證述屬實，是該指紋既係遺留在玻璃外側，則任何
    經過或因其他事由而有碰觸該車之人均有遺留指紋於該車車
    門玻璃外側之可能，雖告訴人甲○○於偵訊時證稱：沒有到
    名人三溫暖消費過等語，然亦無法排除係他人或竊取該車之
    人曾駕駛該車至名人三溫暖消費，被告因代客泊車而將其指
    紋遺留在該車車門玻璃外側之可能性，是被告上開辯解，尚
    非不可採。而證人乙○○於本院審理時亦證稱：「上開自用
    小客車內歹徒遺留之手提袋，是布類，無法採證，我沒有看
    到錄音帶，礦泉水瓶有採集之指紋，但無法比對出是何人所
    有，本件除指紋外並無其他物品可以查出竊車歹徒」等語，
    是上開自用小客車內既未採集到其他足資比對之指紋或其他
    跡證，自難遽以該車車門玻璃外側所採集之指紋係被告所遺
    留而逕為對被告不利之認定。
  (四)另依被告93年4 月份上下班打卡紀錄，被告於93年4 月4日
    凌晨零時35分許，雖未在名人三溫暖上班，惟此僅證明被告
    於斯時未在名人三溫暖內，而非足以證明被告於斯時係在上
    開地點竊取上開自用小客車，是上開上下班打卡紀錄亦難證
    明被告有竊取上開自用小客車之犯行。
五、綜上所述，審究公訴人提出之所有論證，並無直接、積極證
    據足資證明被告有於公訴人所指之時、地竊取告訴人甲○○
    所有之上開自用小客車，公訴人所舉之證據，均不足以證明
    被告有公訴人所起訴之竊盜犯行。末查，測謊鑑定結果，如
    就否認犯罪有不實之情緒波動反應，固得供審判上之參酌，
    惟不得採為有罪判決之唯一憑據，最高法院87年台上字第
    339 號刑事判決可供參照。被告對「渠沒有參與竊取系案車
    輛」，經測試呈情緒波動反應，研判有說謊等情，固有法務
    部調查局93年10月29日調科參字第09300431080 號鑑定通知
    書1 紙附卷可憑，然如前述，本件既無其他積極證據足資證
    明被告有何公訴人所指之上開竊盜犯行，自不得以此鑑定通
    知書，資為被告有罪之證據。是公訴人認定被告涉犯上開竊
    盜罪行，所依據之事證，尚未達於通常一般之人均不致有所
    懷疑之程度，而有合理懷疑之存在，致使無從形成有罪之確
    信，不能證明其等此部分之犯罪，依上開判例、判決說明，
    自應依法諭知被告無罪之判決。原審未察遽予論罪科刑，容
    有未洽，被告以此指摘原判決不當，為有理由，自應撤銷原
    判決。又原審未及查明被告應諭知無罪之判決，致未適用通
    常程序審理，而誤用簡易判決處刑，其所踐行之簡易處刑程
    序違背法令，其簡易處刑程序存有瑕疵，為保障當事人之審
    級利益，本院合議庭依通常訴訟程序審判後，撤銷原審判決
    ，以第一審法院之地位自為第一審判決，檢察官如不服本判
    決，仍得於法定期間內，向管轄第二審法院提起上訴，附此
    敘明。
據上論斷，應依刑事訴訟法第455 條之1 第1 項、第3 項、第45
2 條、第369 條第1 項前段、第364 條、第301 條第1 項，判決
如主文。
本案經檢察官黃明絹聲請簡易判決處刑，檢察官張慶林到庭執行
職務。
中　　華　　民　　國　　94　　年　　4 　　月　　12　　日
                    刑事第十二庭  審判長法  官  樊季康
                                        法  官  劉元斐
                                        法  官  陳明珠
右正本證明與原本無異
如不服本判決，應於判決送達後十日內向本院提出上訴狀。
                                        書記官  陳慧儷
中　　華　　民　　國　　94　　年　　4 　　月　　12　　日
